# 紧急呼叫陈老师：同一控制下企业合并

提问人：waterqueen 时间：2010-07-21 00:08:27
陈老师：
您好！
现在有几个问题想向您请教：
1>我们刚刚为一个客户出具了 07 ， 08 ， 09 三年的IFRS审计报告，该客户 07 年收购两家子公司，由于客户当时没有评估，而且也能提供证明是同一控制下的企业合并，我们选择了权益结合法。现在客户又想在 10 年收购新的子公司，想采用购买法，准备评估。但是这个子公司其实还是同一控制下的子公司，而且客户还想出具 08 ， 09 ， 10 三年的审计报告，对同一控制下企业合并采取购买法。现在问题是：我们能否在IFRS下针对同一控制下的企业合并出具两份不同编制基础的审计报告？还有 07 年收购的两家如果采用购买法，现在还可以评估吗？而且我们如果做 08 ， 09 ， 10 三年的审计，那么 08 年的期初数我们就要调整了，因为原来 07 年用的是权益结合法收购的两家子公司。
2>如果不可以出具两份不同编制基础的报告，那么换一家我们重新做该客户的母公司，更大的集团公司，为它出具 08 ， 09 ， 10 年集团的审计报告，那么可以重新用购买法出具报告吗？
谢谢！
EYer

回答人：chenyiwei
IFRS对同一控制下企业合并的会计处理并没有作出规定，但在在实务中，四大对此均有明确的技术指引，即需要判断该项同一控制下的合并交易有无经济实质，对于有经济实质的交易，可以选择采用购买法或者权益结合法；对于不具有经济实质的交易，则只能采用权益结合法。但是，对于具有经济实质的交易采用购买法或者权益结合法是一项会计政策选择，一旦确定即必须对类似交易一贯应用。所以，建议你注意区分所涉及的几次同一控制下合并交易是否具有经济实质（判断是否具有经济实质的考虑因素的指引，主要包括：交易的目的；是否涉及集团外的第三方的权益，例如同时收购少数股权；交易定价是否依据公允价值；交易所涉及的各实体的当前经营活动；该交易是否旨在将相关主体合并为一个原先并不存在的新报告主体；如果涉及到设立新公司的，该项合并是否系为了IPO、分拆、控制权变更或者权益比例重大变动等目的而进行的整体重组的内在组成部分）。 如果这两次收购均具有商业实质，则不能对前面的交易采用权益结合法而对后一次交易采用购买法。如果确实需要采用购买法的，应根据IAS 8.14进行自愿的会计政策变更（请根据你所在事务所的内部技术咨询政策，确定这种自愿变更会计政策是否属于必须咨询专业技术部门的事项，即这种会计政策变更能否使会计信息更相关和更可靠）。 对于更高层次的母公司而言，这是另一个不同的会计主体，理论上母子公司的会计政策选择可以互相独立。但同样必须符合上述原则。